【裁判字號】    97,裁,636
【裁判日期】    970124
【裁判案由】    建物登記
【裁判全文】
最  高  行  政  法  院  裁  定
                                     97年度裁字第00636號
上  訴  人  甲○○
被 上訴 人  臺北市松山地政事務所
代  表  人  乙○○
上列當事人間建物登記事件，上訴人對於中華民國96年8月9日臺
北高等行政法院95年度訴字第3699號判決，提起上訴，本院裁定
如下：
    主  文
上訴駁回。
上訴審訴訟費用由上訴人負擔。
    理  由
一、按對於高等行政法院判決之上訴，非以其違背法令為理由，
    不得為之，行政訴訟法第242條定有明文。依同法第243條第
    1項規定，判決不適用法規或適用不當者，為違背法令；而
    判決有同條第2項所列各款情形之一者，為當然違背法令。
    又提起上訴，應以上訴狀表明上訴理由，並應添具關於上訴
    理由之必要證據，復為同法第244條第1項第4款及第2項所明
    定。準此，當事人對於高等行政法院判決提起上訴，如以高
    等行政法院判決有行政訴訟法第243條第1項規定之不適用法
    規或適用不當為理由時，其上訴狀或理由書應有具體之指摘
    ，並揭示該法規之條項或其內容；若係成文法以外之法則，
    應揭示該法則之旨趣；倘為司法院解釋或本院之判例，則應
    揭示該判解之字號或其內容；如以高等行政法院判決有行政
    訴訟法第243條第2項所列各款情形為理由時，其上訴狀或理
    由書應揭示合於該條項各款之事實。上訴狀或理由書如未依
    此項方法表明，或其所表明者與上開法條規定不合時，即難
    認為已對高等行政法院判決之違背法令有具體之指摘，其上
    訴自難認為合法。
二、本件上訴人對於臺北高等行政法院民國（下同）95年度訴字
    第3699號判決（下稱原判決）上訴，雖以：本件係因另案申
    辦基地號勘查時，被上訴人因其疏失而核發錯誤之基地號測
    量成果圖，此種情形，被上訴人依土地登記審查手冊規定，
    原應依地籍測量成果更正後，再依土地法第69條及土地登記
    規則第134條辦理土地標示更正登記，並通知土地所有權人
    。詎被上訴人不循上開法定更正登記之正常程序，竟隱瞞事
    實指稱其錯誤「純為繪製地籍位置圖時技術所引致之錯誤」
    ，故意忽略原應依地籍測量實施規則第232條重新辦理測量
    成果圖更正之程序，不適用土地法第69條及地籍測量實施規
    則第232條規定，而適用無關之地籍測量實施規則第278條規
    定，逕為辦理臺北市○○區○○段3小段2653建號基地號更
    正，自屬違法之行政處分。然原審非但未指摘原處分違法，
    抑且剝奪上訴人原可循土地法第68條、第69條規定向被上訴
    人尋求損害賠償之權利，又未於判決理由中釐清，自有判決
    不適用法規及適用不當暨不備理由之違法。另上訴人於購買
    房屋及車位時，地下二層建物基地坐落為276地號，當然認
    為276地號權利範圍100000分之6235均為上訴人所購買之土
    地持分，如今被上訴人將建物基地坐落變更為276、279、23
    3-17地號3筆，要求上訴人換狀，卻無279、233-17地號權利
    範圍100000分之6235之土地持分，與上訴人當初購買時之認
    知面積大不同；而鄰棟建物地下二層並無獨立出入口，本即
    不得為獨立之不動產登記之標的物，其捨興建獨立出入口，
    假道上訴人建物之出入口，故就系爭房屋及車位使用之現況
    及產權登記之情形而言，確實造成上訴人權益受損，原判決
    未能加以敘明，自有判決不備理由之違法云云為由。惟核其
    上訴狀所載內容，或係重述其在原審業經主張而為原判決摒
    棄不採之陳詞，或係就原審取捨證據、認定事實之職權行使
    事項，任加指摘違誤，或係執其個人主觀歧異之法律見解，
    就原審所為論斷或駁斥其主張之理由，泛言原判決不備理由
    及不適用法規或適用不當，而未具體表明原判決究竟有如何
    合於不適用法規或適用不當、或有行政訴訟法第243條第2項
    所列各款之情形，尚難認為已對原判決之如何違背法令有具
    體之指摘。依首揭規定及說明，應認其上訴為不合法，應予
    駁回。
三、依行政訴訟法第249條第1項前段、第104條、民事訴訟法第
    95條、第78條，裁定如主文。
中    華    民    國    97    年    1     月    24    日
                    最高行政法院第四庭
                        審判長法官  鍾  耀  光
                              法官  姜  仁  脩
                              法官  王  德  麟
                              法官  黃  清  光
                              法官  吳  慧  娟
以  上  正  本  證  明  與  原  本  無  異
中    華    民    國    97    年    1     月    24    日
                              書記官  張  雅  琴


司法院資訊處製作；財團法人民間司法改革基金會備份。
